臺灣高雄地方法院刑事判決　　　　　　　　　　　　九十一年度易字第二四三號
　　公　訴　人　臺灣高雄地方法院檢察署檢察官
　　被　　　告　甲○○
　　選任辯護人　萬維堯
右列被告因恐嚇等案件，經檢察官提起公訴（九十一年度偵字第一二一二三號），本
院判決如左：
    主  文
甲○○連續公然侮辱人，處拘役伍拾日。如易科罰金，以參佰元折算壹日。
被訴恐嚇部分無罪。
    事  實
一、甲○○前因土地買賣問題與丁○○迭生糾紛，甲○○竟基於公然侮辱之概括犯意
    ，先於民國九十一年一月二日上午十時許，適逢丁○○帶同林務局旗山工作站人
    員吳津村、劉啟光等人，在高雄縣六龜鄉旗山事業區第三十八林班產業道路勘查
    聲請搭建之工寮時，在上開公眾得以共聞共見之產業道路上，雙方互起衝突，並
    以台語公然辱罵丁○○「幹你娘」等語，嗣經該林務局人員劉啟光出面阻擋，始
    未發生發生憾事；又於同年一月十四日下午三時許，在前開產業道路上，見丁○○與丙○○欲上山修理水管之際，雙方再起爭執，甲○○復以台語向丁○○大聲
    吼稱：「幹你娘」等足以貶損丁○○社會評價之粗鄙言語，致丁○○備受侮辱。
二、案經丁○○訴由高雄縣警察局六龜分局報告臺灣高雄地方法院檢察署檢察官偵查
    起訴。
    理  由
壹、被告有罪部分：
一、訊據被告甲○○固不否認雙方迭因土地地買賣問題，互有糾紛，且曾於右揭時、
    地，與告訴人丁○○發生爭執並互有爭吵等事實，惟矢口否認有何公然侮辱之事
    實，並辯稱：伊並沒有以台語三字經公然辱罵告訴人，只是聲音較大而己云云。
    經查：被告前因土地買賣問題，與告訴人丁○○迭生糾紛，並連續於右開時間，
    在上開公眾得以共聞共見之產業道路上，雙方互起衝突，並以台語公然辱罵丁○○「幹你娘」等用語之事實，業據告訴人於警訊、偵查及本院審理時指訴綦詳，
    並有證人即九十一年一月二日上午十時許，與告訴人丁○○同於上開產業道路上
    之林務局旗山工作站人員劉啟光於偵查時結證稱：「（問：你有沒無聽到官先生
    說：『幹你娘，錢不拿出來，要打破你的頭）沒有，但很遠處即有聽到官先生罵
    三字經」等語（見九十一年度偵一二一二三號卷第八頁、第二十一頁），且證人
    即同為林務局人員之吳津村於警訊及偵查時亦結證稱：有聽到被告罵幹你娘等語
    ，另有於同年一月二日上午十時許及同年同月十四日下午三時許，同在前開產業
    道路上之在場證人乙○○於本院審理時結證稱：有聽到被告與告訴人雙方都罵髒
    話等語（見上開偵查卷第二十頁背面及本院九十一年九月十二日言詞辯論筆錄）
    ，參以被告及告訴人均於本院審理時，確認上開證人均為案發是時在場之人，且
    證人乙○○尚且為被告請求傳喚之人，苟非對其證言有相當信任，衡情當不致主
    動請求本院傳訊作證，是而上開證人等之證言堪可採憑，被告上開所辯，洵無可
    採。綜前所述，本件被告公然侮辱事證已臻明確，被告犯行洵堪認定，應依法論
    科。
二、核被告所為，係犯刑法第三百零九條第一項之公然侮辱人罪。被告先後二次公然
    侮辱犯行，均係起因於與告訴人間之土地買賣糾紛，且二次時間近接，犯罪構成
    要件亦屬相同，應係基於概括之犯意所為，為連續犯，爰依刑法第五十六條規定
    加重其刑。爰審酌被告僅因與告訴人間有土地買賣糾紛，不思尋求法律途徑解決
    ，竟不顧告訴人之名譽及內心感受，率而在公開場合以前揭言詞辱罵告訴人，致
    告訴人於難堪之地步，損及告訴人之社會形象及造成人格受損，且犯罪後復否認
    部分犯行，未見悔意等一切情狀，量處如主文所示之刑，並諭知易科罰金之折算
    標準。
貳、被告無罪部分：
一、公訴意旨另認：被告甲○○前因土地買賣問題與丁○○迭生糾紛，基於恐嚇之概
    括犯意，先於民國九十一年一月二日上午十時許，適逢丁○○帶同前開林務局旗
    山工作站人員吳津村、劉啟光等人，在高雄縣六龜鄉旗山事業區第三十八林班產
    業道路勘查聲請搭建之工寮時，以台語公然辱罵丁○○「幹你娘」（涉犯公然侮
    辱罪部分業據前開論罪說明）及「你錢不拿出來，今天就給你腦袋開花」等語，
    隨即自所有之自小客車內持木棍一把，作勢向丁○○劈砍，嗣經該林務局人員劉
    啟光出面阻擋，始未發生發生憾事；另於同年一月十四日下午三時許，在前開產
    業道路上，見丁○○與丙○○欲上山修理水管之際，雙方再起爭執，並向丁○○
    恫稱：「到底給不給錢，或給他更多之地，否則爾想下山，要把你剁手剁腳，今
    天要讓你死在這裡」等語，致丁○○心生恐懼，足生危害危害於安全等行為，因
    認被告另涉犯有刑法第三百零五條之恐嚇危害安全罪嫌。
二、按犯罪事實應依證據認定之，無證據不得推定其犯罪事實，又不能證明被告犯罪
    或其行為不罰者，應諭知無罪之判決，刑事訴訟法第一百五十四條、第三百零一
    條第一項分別定有明文。次按認定不利於被告之事實，須依積極證據，苟積極證
    據不足為不利於被告事實之認定，即應為有利於被告之認定，更不必有何有利之
    證據。再事實之認定，應憑證據，如未能發現相當證據，或證據不足以證明，自
    不能以推測或擬制之方法，以為裁判之基礎。另告訴人之告訴，係以使被告受刑
    事訴追為目的，是其陳述是否與事實相符，仍應調查其他證據以資審認。又被害
    人之陳述如無瑕疪，且就其他方面調查又與事實相符，固足採為科刑之基礎，倘
    其陳述尚有瑕疪，則在未究明前，遽採為論罪科刑之根據，即難認為適法（最高
    法院三十年上字第八一六號、四十年台上字第八六號、五十二年台上字第一三○○號、六十一年台上字第三○九九號分別著有判例可資參照）。故在告訴人指訴
    被告涉嫌犯罪之場合，如經調查別無其他證據足證其指訴確與事實相符，則本於
    「罪證有疑、利於被告」之證據法則，即不得遽以其片面之指訴，擷為認定被告
    犯罪之唯一事證，合先敘明。
三、本件公訴人認被告甲○○涉有前揭恐嚇之犯行，無非係以告訴人丁○○之指訴及
    證人即告訴人之姐夫與事業合夥人丙○○之證述為其論罪之主要依據。而訊據被
    告甲○○堅決否認有何恐嚇之犯行，辯稱：伊與告訴人爭執時，只是說話較大聲
    而已，並沒有恐嚇被害人等語。經查：
（一）告訴人丁○○固迭於警訊、偵查中及本院審理時陳稱被告曾於右揭時、地，向
      其分別恫稱類如：「你錢不拿出來，今天就給你腦袋開花」、「到底給不給錢
      ，或給他更多之地，否則甭想下山，要把你剁手剁腳，今天要讓你死在這裡」
      等語，然被告於九十一年一月二日上午十時許，適逢丁○○帶同前開林務局旗
      山工作站人員吳津村、劉啟光等人，在前開產業道路勘查聲請搭建之工寮時，
      除曾出言侮辱告訴人外並無恐嚇一節，業據在場證人吳津村於警訊及偵查時、
      證人劉啟光於偵查時結證稱：當時除曾聽聞有三字經（亦指「幹你娘」等語）
      等類似用語外，並未聽見有何恐嚇話語等語（分見警卷及偵卷第二十一頁），
      並有前開證人乙○○於偵查時及本院審理時結證稱：除聽聞被告是時有罵髒話
      ，雙方都有持東西，官先生拿一根木棍，但並未真正打起來等語外，並未聽見
      任何恐嚇言語（見上開偵查卷第二十頁背面及本院九十一年九月十二日言詞辯
      論筆錄），酌以在場證人三人與被告及告訴人間並無任何宿怨嫌隙，如若證人
      欲藉之刻意坦護被告，則被告既也否認有何公然侮辱及恐嚇犯行，理應就被告
      涉犯公然侮辱罪行部分，一併陳稱未曾聽聞，方屬合常情，豈有僅證諸被告有
      侮辱犯行，而另迴護被告恐嚇行為之理，是而證人上開所證，應係本於親身見
      聞之陳述，其證言堪可採憑，且審諸證人吳津村、劉啟光當時既係隨同告訴人
      在上開產業道路勘查搭建工寮事宜，證人乙○○亦係在場之人，被告與告訴人
      爭執是時，證人又曾在場協助勸架，是而被告是否有口出恐嚇惡言，當聞之甚
      詳，而證人等既一再陳稱未曾聽聞上情，而告訴人與被告間又迭因土地買賣糾
      紛早有嫌隙，自無從僅憑告訴人片面指訴即認被告有恐嚇犯行。至被告於右揭
      時、地，曾持木棍一把，作勢向丁○○劈砍一節，被告雖否認有欲持木棍毆打
      事實，並辯稱：伊當時僅係將橫擋於路邊之木棍移開云云，然被告與告訴人爭
      執是時，有持木棍助勢一節，既經上開證人陳稱在卷且互核相符，則被告是時
      應有持木棍作勢與告訴人爭執之事實，惟考諸被告與告訴人當時既已有所衝突
      ，則被告持木棍揮舞作勢，充其量僅足認定有持之作為口語爭吵之助勢工具，
      並無法據而推論被告持木棍行為，係為遂行恐嚇犯行之工具，併此敘明。
（二）另被告於同年一月十四日下午三時許，在前開產業道路上，並未向丁○○恫稱
      ：「到底給不給錢，或給他更多之地，否則爾想下山，要把你剁手剁腳，今天
      要讓你死在這裡」等語一節，雖據告訴人及證人丙○○指陳在卷，然告訴人與
      被告間本有爭執糾紛，業見前述，所為指述是否為真本有可慮，尚應調查其他
      積極證據方足為斷，而證人丙○○與告訴人本有親戚關係並且為事業合作夥伴
      ，其與告訴人間關係匪淺，復於警訊時曾指訴被告有竊取其所有之塑膠水桶等
      情（嗣因未發現該塑膠水桶而未進一步訴究，公訴人就此部分亦未起訴），被
      告與證人間本有誤會存在，再參以證人丙○○既曾於警訊及偵查階段，屢被問
      及是否曾聽聞被告有公然侮辱及恐嚇之舉，且經訊問警員及檢察官反覆訊問後
      陳述，論理應已熟知公訴人及告訴人指訴對象及行為，縱使本院事後訊問與案
      發時間有所間隔，記憶難免模糊，然對此經人刻意提及之事實，理應確認再三
      ，然證人丙○○於本院審理時訊以：「是否有聽到被告說要讓告訴人死在這裡
      這句話？或類似用語？」等內容時，證人答稱：「我的部分我是沒有聽到，是
      後來丁○○告訴我的」等語，而告訴人並於前開庭訊時當場起立，並陳稱：證
      人丙○○上開所言，係受在場被告威脅及壓力所致，並非出於自由意志而陳述
      云云，經本院立即依職權詢以：「你現在的陳述是否是自由陳述？」等語時，
      證人丙○○仍答稱：「我的陳述都是自由意思，也沒有受壓力」等語，經本院
      再次訊問：「為何在警訊時說有聽到要讓他死在這裡？」等語時，證人則答稱
      ：「當時在警察局訊問時，有關於說要讓他死這件事情也是因為知道他們有一
      些前因後果存在，所以那是我個人主觀的判斷，今天我所述的是客觀的」等語
      ，而本院審認其證言與警訊及偵查時差異甚鉅，提示警訊筆錄訊問究竟以何次
      證言為準時，經證人反覆觀覽警訊筆錄所載後，才又改陳以警訊筆錄為主云云
      。從而，苟若被告是時確有公然侮辱及恐嚇犯行，依一般生活經驗，此二部分
      行為均足使人產生不悅及畏懼之心，且被告公然侮辱言詞與恐嚇言行後均在同
      一時間內接續發生，間隔時間甚為短暫，證人丙○○既在現場對公然侮辱部分
      有所記憶，又豈會遺漏恐嚇犯行，直至本院提示警訊筆錄供其反覆觀覽後，才
      又改稱被告有恐嚇犯行，足見證人所證前後不一，所為證言尚有瑕疵，無從採
      為論罪依據，另徵諸證人乙○○於本院前開審理時亦結證稱：其未聽聞被告有
      何恐嚇之舉等語，相互對照以觀，證人乙○○既於前揭有關被告公然侮辱犯行
      部分，證稱被告確有上揭犯行無訛，則證人於本案事實之經過及實際狀況，並
      未坦護任何一方，所為證言自較可信，準此，證人乙○○既係在場之人，此為
      被告與告訴人均不爭執，苟被告是時確有恐嚇舉止，則依證人乙○○當時所處
      位置，理應聽聞甚詳，然證人乙○○依其所證，既未聽聞任何恐嚇言語，則被
      告辯稱未有恐嚇言行，自非子虛。
三、綜上所述，告訴人之指訴及證人丙○○之證言既不足遽以認定被告之恐嚇犯行，
    業如前述，而本院復查無其他積極證據，足資審認被告確有公訴人所指之恐嚇犯
    行，犯罪既不能證明，揆諸首開法條及判例意旨，及本諸「罪證有疑、利於被告
    」之證據法則，依法自應為被告無罪之諭知。
據上論斷，應依刑事訴訟法二百九十九條第一項前段、第三百零一條第一項，刑法第
五十六條、第三百零九條第一項、第四十一條第一項、罰金罰鍰提高標準條例第一條
前段、第二條，判決如主文。
本案經檢察官周天畏到庭執行職務。
中      華      民      國      九十一      年      九    月    二十六  日
                                  臺灣高雄地方法院刑事第六庭
                                      法  官  邱  基  峻
右正本證明與原本無異。
如不服本判決，應於判決送達後十日內，向本院提出上訴狀。
                                      書記官  顏  平  國
中    華    民    國      九十一      年      九      月      二十八    日
